【裁判字號】    96,交訴,67
【裁判日期】    970605
【裁判案由】    公共危險等
【裁判全文】
臺灣臺北地方法院刑事判決              96年度交訴字第67號
公  訴  人  臺灣臺北地方法院檢察署檢察官
被      告  丙○○
選任辯護人  鄭世脩律師
上列被告因公共危險等案件，經檢察官提起公訴（95年度偵字第
23226號），本院判決如下：
    主      文
丙○○無罪。
    理      由
一、公訴意旨略以：被告丙○○係營業大貨車駕駛，平日以駕駛
    大貨車載貨為業，係從事業務之人。民國95年9月8日上午1
    時50分許，丙○○駕駛車號GF-910號營業用大貨車，沿臺北
    縣新店市○○街（安和路往碧潭方向）行駛，於行經該路段
    與安利街交岔口處時，原應注意車前狀況，並隨時採取必要
    之安全措施，而當時天候晴天、夜間有照明、柏油路面、且
    乾燥、無缺陷及障礙物，視距良好等，即無不能注意之情況
    ，詎其未盡前開注意義務，注意到當時酒醉躺臥於路中央之
    王銀元，致所駕大貨車左前輪輾過王銀元頭顱，造成王銀元
    顱骨自下頦以上部分破裂性骨折，腦漿噴出，當場死亡。詎
    丙○○於知悉肇事後，非但未下車探視丙○○將其送醫救治
    ，亦未報警，即逕自駕駛前開車輛沿臺北縣新店市○○街○○路往碧潭方向逃逸，嗣經民眾路過發現，始報警循線查獲
    上情，因認被告丙○○涉犯刑法第276條第2項之業務過失致
    死罪嫌、第185條之4之肇事逃逸罪嫌等語。
二、按犯罪事實應依證據認定之，無證據不得認定犯罪事實；不
    能證明被告犯罪者，應諭知無罪之判決，刑事訴訟法第154
    條第2項、第301條第1項分別定有明文。而認定犯罪事實所
    憑之證據，雖不以直接證據為限，間接證據亦包括在內；然
    而無論直接或間接證據，其為訴訟上之證明，須於通常一般
    之人均不致有所懷疑，而得確信其為真實之程度者，始得據
    為有罪之認定，倘其證明尚未達到此一程度，而有合理之懷
    疑存在時，即應為有利於被告之認定，更不必有何有利之證
    據，最高法院30年上字第816號、76年台上第4986號判例參
    照。又刑事訴訟法第161條已於91年2月8日修正公布，其第1
    項規定：檢察官就被告犯罪事實，應負舉證責任，並指出證
    明之方法。因此，檢察官對於起訴之犯罪事實，應負提出證
    據及說服之實質舉證責任。倘其所提出之證據，不足為被告
    有罪之積極證明，或其指出證明之方法，無從說服法院以形
    成被告有罪之心證，基於無罪推定之原則，自應為被告無罪
    判決之諭知，同院92年台上第128號判例亦可參考。
三、本件公訴人認被告涉有前開業務過失致死及肇事逃逸犯行，
    無非係以被告之供述、證人張月梅、許宗琪、劉乙良之證詞
    、臺北縣政府警察局新店分局道路交通事故現場圖、調查報
    告表、補充資料表、現場照片、臺灣臺北地方法院檢察署相
    驗屍體證明書、法醫驗斷書、臺北縣政府警察局職務報告、
    王銀元車禍死亡案現場勘查暨監視鏡頭地點概況圖、監視錄
    影光碟、監視錄影相片等，為其主要論據。訊據被告堅決否
    認涉犯上開犯行，辯稱：伊當天雖有駕駛車號GF-910號營業
    大貨車載運廢土行經新店市○○街路段前往僑興砂石場，途
    中行經安業街與安利街口時看見有人躺在路中，遂靠左小心
    繞道而過，返程時即看見被害人已遭白布覆蓋，伊絕無輾壓
    被害人等語。辯護人則以本件肇事路段有多處可供大型車輛
    於肇事後躲避不出甚至迴轉之地點，且被告根本無清洗車體
    或更換輪胎之舉，臺北縣政府警察局新店分局偵查隊小隊長
    乙○○於其所製作之職務報告指稱車禍現場至第一監視器間
    無迴轉空間，僅被告所駕大型車輛經過，認必為被告所為；
    又指稱被告所駕車輛明顯換過輪胎云云，均屬臆測不實之詞
    ，況被害人係頭部遭輾壓而腦漿四溢，依常理再如何清洗，
    均不可能無法於被告車體採得相關跡證，再者僑興砂石場提
    供之車輛管制資料均係外調車輛資料，不包括該砂石場本身
    車輛，無從遽認係被告所為，被告實無駕車肇事之行為等語
    ，為被告辯護。
四、經查：
  (一)被害人王銀元於95年9月8日上午1時許，因酒醉而躺臥於臺
    北縣新店市○○街與安利街交岔路口，於同日上午1時50分
    許，經民眾發現已遭車輛輾斃死亡，嗣經臺灣臺北地方法院
    檢察署檢察官督同該署法醫師相驗結果，認王銀元係遭大型
    重輪機具輾壓，致全身多發性骨折、顱骨破裂而急死等情，
    除據證人張月梅、許宗琪、劉乙良證述在卷外（見95年度偵
    字第23226號卷第16至19頁、95年度相字第699號卷第22至25
    頁），並有車禍現場照片、臺北縣政府警察局新店分局道路
    交通事故現場圖、臺北縣政府警察局新店分局交通分隊A1、
    A2類道路交通事故調查報告表、道路交通事故調查報告表(一)
    、(二)、臺北縣政府警察局新店分局交通分隊道路交通事故補
    充資料表、相驗照片、臺灣臺北地方法院檢察署相驗屍體證
    明書、臺灣臺北地方法院檢察署法醫驗斷書在卷可稽（見95
    年度偵字第23226號卷第26、31、33、34、35頁、第40至74
    頁，95年度相字第699號卷第26頁、第44至60頁、第63至68
    頁、第71至84頁）。是被害人王銀元遭大型車輛輾壓致死之
    事實，堪以認定。
  (二)被告雖供承於同日凌晨駕駛大貨車行經該路段，惟其所駕車
    號GF-910號營業大貨車於案發後之95年9月10日，經臺北縣
    政府警察局新店分局鑑識小組及臺北縣政府鑑識科鑑識人員
    針對該車勘察鑑識結果，該車車頭、車身二側及車底均未發
    現碰撞及抹擦新痕，車身結構無明顯毀損情形，另以K-M血
    跡檢測試劑針對車身、車輪及車底盤上可疑斑跡檢測，均未
    發現有血跡反應，有臺北縣政府警察局新店分局96年10月24
    日函及檢附之車體採證照片、該分局97年3月20日、97年4月
    22日函檢附之鑑識勘察報告在卷可證（見本院卷第37至47頁
    、第122至130頁、第140至169頁），並據新店分局鑑識小組
    人員戊○○證稱：我有去現場初勘、拍照，我有目視車體沒
    有看出明顯的痕跡，所以才請鑑識中心的人帶相關儀器過來
    採證等語明確（見本院卷第135至136頁），復經證人即臺北
    縣政府警察局鑑識科人員丁○○證稱：我們先就疑似肇事車
    輛拍照，然後就肇事輾過後可能留下跡證的位置進行採樣，
    是針對微物及生物跡證進行確認，並進行血跡偵測，偵測後
    均未發現血跡反應，當時是針對輪胎、車底盤及車輛外觀進
    行血跡偵測，為了慎重起見，且車輛外觀並無撞擊痕跡，所
    以當時偵測範圍很大，我們有以燈光檢驗確認是否有可疑血
    點或其他斑點，並將可疑斑點轉移下來進行血跡檢測，本件
    兩輪之間有發現斑點，但檢測後並無血跡反應，輪胎的螺絲
    並未發現更新痕跡或其他異樣，針對輪胎螺絲斑點檢測，亦
    無血跡反應，本案是由三個單位人員進行檢查，互相有做檢
    測及討論，本案檢查應該已經算很詳細，勘查時間大約花費
    一個多小時，包括轉移可疑斑點進行血跡反應確認的時間，
    當時只要發現可疑斑點，都會做血跡反應的確認，現場勘查
    報告第141至150頁是我所製作，因為車輛採證結果未發現任
    何可疑斑點有血跡反應，且未發現任何微物跡證，所以才做
    此結果判斷等語綦詳（見本院卷第181至185頁）。是以被告
    所駕CF-910號車輛於95年9月8日凌晨案發後，即於同年9月1
    0日經相關鑑識人員對車體、底盤、車輪等部位進行詳細之
    微物及生物跡證採證，復針對可疑斑點作血跡反應檢測，其
    結果均未發現任何可疑事證，若被害人係遭被告所駕重車輾
    壓，以其頭顱破裂，內臟及假牙等物四處散佈之死亡陳屍情
    形，應不致全然未在被告車輛之輪胎、車體或底盤留下任何
    血跡或跡證，足見被告辯稱並未輾壓被害人等語，自非無據
    。至於丁○○雖證稱：「（問：鑑識實務上，有大量血跡噴
    灑在車底盤時，能否以水沖刷至無法檢出血跡反應的狀態？
    ）不一定。」、「（以本件屍塊散佈的情形，肇事車輛有無
    未經噴灑血跡之可能？）噴灑是向輪胎外面噴濺的，所以就
    車底盤部分，不一定會噴濺到血跡，但現場尚遺留輪胎痕跡
    ，所以輪胎一定會有血跡。」等語（本院卷第18 4頁），而
    堪認在鑑識實務上，或存有因事後使用大量清水沖刷滅跡致
    無法檢測之可能，惟依證人戊○○證稱不記得該車有無清洗
    或更換輪胎之情形（本院卷第136頁反面），證人丁○○更
    證稱：當天勘驗時是下雨天，所以輪胎是濕濕的，無法判斷
    是否經過清洗，至於底盤印象中沒有經過清洗的痕跡等語（
    本院卷第185頁），則於無積極證據證明被告有清洗輪胎之
    情形下，自不能因上述無法鑑識之可能性存在，即為不利於
    被告之認定。又證人即承辦本案之臺北縣政府警察局新店分
    局偵查隊小隊長乙○○雖證稱：我是依照胎紋深淺來判斷有
    換胎的情形，該車左後輪輪胎本身特別乾淨云云（見本院卷
    第112頁），而指稱被告有事後更換輪胎之舉；惟此據被告
    堅詞否認在卷，辯稱係數年前更換中古胎迄今等語，且一般
    大型營業車輛選擇更換中古輪胎，所在多有，四個輪胎新舊
    不一之情形亦非罕見，本件更查無被告更換輪胎躲避罪責之
    積極證據，自不能以證人乙○○肉眼觀看認定輪胎新舊或胎
    紋深淺不一，逕行推論被告有更換輪胎之行為。
  (三)關於本件車禍致死案件之偵辦情形，證人乙○○於本院證稱
    ：本件是我們小隊承辦，案發之安業路很窄，依據法醫研判
    被害人是遭重車輾壓，所以我們就針對發生時段及案發地點
    前後來調閱監視錄影帶，剛好從溪洲路101之1號監視器發現
    丙○○駕車載廢土去倒，所以我們就朝丙○○方向來偵查。
    我們所能夠調到的監視器是在溪洲路101之1號及安業街231
    號電纜公司，只有這兩個地方的監視器可以看到有重車經過
    ，安業街231號監視器錄影帶無法看到車號，只能看到車型
    ，我們是先在溪洲路101之1號的監視器發現這段時間有重車
    經過，研判可能是去砂石場，就去查訪砂石場，該處砂石場
    有兩家，一家是僑興，一家晚上沒有營業，所以就去問僑興
    在這個時間點有誰開車進來，依據車型才知道是被告，再請
    被告去看安業街231號的監視錄影畫面確認經過重車車型，
    被告也說那是他的車型，依101之1號監視器只有看到這個時
    段只有這台車進去，僑興公司也只有這部車進去，101之1號
    監視器除了被告車子以外，沒有看到其他重車經過等語（見
    本院卷第109至110頁），其於偵辦本案時復製有職務報告陳
    報檢察官，並於職務報告中載稱：「... 本案李法醫世宗相
    驗死者王銀元遺體及勘查現場跡證後指示，依現場血跡及腦
    漿噴灑情形初步研判應為載重車輛所輾斃後，又遭一輛自小
    客車拖行公尺；職隨即依據民眾報案時間（95年9月8日02時
    02分）及救護車出勤時間研判本案發生時段，並清查該路段
    監視器畫面，而在臺北縣新店市○○路101之1號工廠門口發
    現有監視鏡頭並逐一觀看畫面，而該監視器鏡頭畫面（時間
    ：95年9月8日01時55分10秒）有拍攝到該載重車輛由永業路
    左轉至溪洲路進入『僑興砂石場』內，復經向『僑興砂石場
    』調閱案發時進出車輛並比對車輛型式，並由該砂石場員工
    提供當時載運砂石車輛為GF─910號營大貨車而駕駛人為丙○○... 復在臺北縣新店市○○街231號『電纜公司』門口
    （距離案發地點約700公尺）發現有監視鏡頭，而在『電纜
    公司』門口有監視鏡頭畫面（時間：95年09月08日01時45分
    14秒）有拍攝到於案發前僅只有一輛載重車輛由安業街往安
    康路方向行駛，且該載重車輛經過後隨即有三輛自小客車經
    過該監視器鏡頭前方，符合李法醫師世宗初步研判，復於95
    年09月09日通知丙○○到案說明，並經丙○○同意對該GF-9
    10號營大貨車採證，惟案發當時為雨天。且該車輪胎有明顯
    清洗及更換情形（胎紋過深），故未採獲相關跡證。本案經
    調閱監視錄影畫面，該案發時段皆無其他重型車輛行經該路
    段，且該路段僅有頭尾有出入口可供營大貨車通過，無其他
    道路可行駛... 」等語（見95年度偵字第23226號卷第126至
    127頁）。足見承辦本案之證人乙○○係依據調閱並檢視案
    發現場周遭監視器畫面之結果，配合僑興砂石場人員所提供
    之車輛資料，認案發前除僅有被告所駕車輛行經肇事路段外
    ，別無其他重車行經，因而懷疑被告丙○○涉嫌重大。惟經
    本院勘驗臺北地檢署95年度偵字第23226號卷證物袋內4片光
    碟，其中標示為「2006.9.8新店市○○街車禍肇逃現場照片
    」之光碟，內容為案發現場及被害人屍體照片檔案（卷內已
    有照片）；標示為「安業路死亡車禍暨CF-910輪胎印照片」
    之光碟：開啟後內有2個資料夾，資料夾名稱為「安業街」
    者，內為案發現場及被害人屍體照片檔案（卷內已有照片）
    ，資料夾名稱為「CF-910卡車車輪」者，內為車輛及車輪照
    片檔案；標示為「新店市○○路肇事逃逸監視畫面」之光碟
    ，開啟後內有3個資料夾，資料夾名稱為「相片」者，內為
    案發現場及被害人屍體照片檔案，資料夾名稱為「肇」者，
    內有監視器畫面翻拍照片檔案，資料夾名稱為「泰鴻公司」
    者，內有2個影片檔案，經勘驗檔案內容，其監視器鏡頭係
    設於某公司內固定對閘門外拍攝，鏡頭顯示時間1時45分14
    秒時，有一大型車輛行駛經過大門外道路，其餘均無特殊之
    處；標示為「偵察隊」之光碟，內為警方據報到場後以DV在
    現場拍攝之檔案，此有本院96年11月23日勘驗筆錄及光碟內
    容列印照片在卷可考（本院卷第59至75頁）。依上開卷附光
    碟勘驗結果，標示為「新店市○○路肇事逃逸監視畫面」之
    光碟內僅有監視器畫面翻拍照片檔案（經列印附卷比對結果
    ，與95年度偵字第23226號卷第28至30頁照片大致相同），
    而無監視器之動態錄影畫面，致根本無從自翻拍照片判別車
    輛型式，遑論辨識車牌號碼及經過之車輛數量；至於設置於
    某不詳公司內固定對閘門外拍攝之監視器，亦僅鏡頭顯示時
    間1時45分14秒時有一大型車輛行駛經過大門外道路而已，
    其餘光碟則均無何等監視器錄影畫面。經本院分向臺北縣政
    府警察局新店分局及臺北地檢署查詢，本案相關錄影帶（偵
    查中經檢察官請承辦員警轉錄成光碟）及光碟證物均已全數
    附於卷內起訴移送本院審理，此有臺北縣政府警察局新店分
    局96年12月3日北縣警店偵字第0960060373號函、本院公務
    電話紀錄在卷可按（本院卷第77、78頁）。足見公訴人引為
    本件證據之監視器光碟，經勘驗結果，並無證人乙○○所述
    錄得車輛經過情形之內容，即無法用以佐證乙○○所證或其
    職務報告所載，因調閱觀看安業街231號電纜公司、溪洲路
    101之1號工廠監視器畫面，而查悉案發前僅有被告一輛重型
    卡車行經被害人遭輾壓死亡路段等情，是否與事實相符而足
    以採信。
  (四)公訴人固提出「僑興砂石場」95年9月7日至8日之車輛進出
    管制表為證（見本院卷第24至27頁），證人即僑興砂石場值
    班守衛甲○○亦證稱：我是僑興砂石場守衛，負責管理車輛
    進出，確認司機登記進出情形，守衛室是在大門口旁邊，該
    管制表車號910部分2330、0150、05的時間是我看司機登記
    的，被告這三次進出僑興砂石場的目的就如同管制表所載，
    23點30分載RC出去，1點50分載土進來，5點的時候載RC出去
    ，但被告若空車出去就沒有登記，依照表看起來，05出去的
    這個RC是原本有載土進來，所他的表格填進、出的地方就簡
    單填寫而已，所以05載RC出去的並不是0150載土進來的那次
    ，而是另外一次等語（見本院卷第106至107頁），核與被告
    供稱當日曾多次進出僑興砂石場載運廢土等語相符。惟依上
    開車輛進出管制表記載，95年9月7日11時許至翌（8）日凌
    晨2時許，僑興砂石場除有被告所駕CF-910號車輛進出外，
    尚有另一AL-679號車輛進出，且被告辯稱前揭管制簿上所記
    載者均為從外面調用的車輛，僑興公司自己的車輛並沒有登
    記在該本管制簿上，而是每輛車都有自己的登記簿等情，核
    與證人甲○○證稱：「被告所述登記情形確屬實在，公司內
    部的車是每台車都配置一本登記簿，剛才提示的這張管制表
    上登記的都是外調的車，公司內部一樣有8噸8、20噸的車，
    載運時間都一樣，跟外借的車輛交錯使用，沒有分別」等語
    相符（見本院卷第108頁反面）。從而本件案發當日，除有
    僑興砂石場向外調借支援之車輛（如被告車輛）進出該砂石
    場外，尚有僑興砂石場自己所屬車輛進出，且係以不同於外
    調車輛之管制簿按車獨立管制登記，參以發現被害人車禍死
    亡之證人劉乙良亦證稱：「（死者王銀元車禍是你發現的嗎
    ？何時發現？）是，大約凌晨2點左右」、「（你當時行經
    方向？）從中和往新店，我走的是安業街」、「（該路段當
    時車輛多嗎？）過了12點，車很少，但是附近有砂石場和水
    泥廠，所以砂石車很多」等語（見95年度相字第699號卷第
    24頁），足見案發當日被害人遭車輛輾斃前，安業街尚有甚
    多砂石車行駛經過，證人乙○○指稱案發前僅有被告所駕砂
    石車行經而遭監視器錄下等語，即屬可疑。本件卷附之僑興
    砂石場車輛管制表，既僅登記外調車輛，僑興砂石場尚有自
    身所屬車輛進出，案發時段安業街更有為數眾多之砂石車往
    來行駛，自不能僅以該外調車輛管制登記簿上登記有被告所
    駕車輛，遽予推論被告為本件死亡車禍之肇事者。另安業路
    電纜公司後方「北后宮」後面有空地可供大型車輛停放，業
    據被告陳明在卷外，核與證人乙○○證述相符（本院卷第11
    1頁反面），乙○○更直言案發地點到僑興砂石場間有巷道
    可讓大型車輛進去停，但沒有路可出去等語（同卷第111頁
    ），則肇事車輛除進入僑興砂石場外，亦可能躲避於「北后
    宮」後方空地或藏匿於巷道不出，是乙○○於職務報告中指
    稱「該路段僅有頭尾有出入口可供營大貨車通過，無其他道
    路可供行駛」云云，亦嫌速斷。
五、依上，本件被告之車輛經詳細採證並進行血跡反應檢測結果
    ，並未鑑出任何血跡反應或微物、生物跡證，復無證據證明
    被告事後有清洗或更換輪胎之舉，且無監視器錄影光碟畫面
    或其他客觀證據資料，足證案發前確僅有被告所駕重型車輛
    行經被害人陳屍死亡之安業路路段；再者，案發當晚，僑興
    砂石場尚有其所屬及外調之重型車輛行駛經過上開肇事路段
    ，而不能排除其他車輛肇事未經追查發現之可能，自不能單
    憑證人乙○○之證述，遽認被告有輾壓被害人致死並肇事逃
    逸之犯行。
六、綜上各情，本件依公訴人所提出之證據，尚不足以證明被告
    涉犯本件業務過失致死及肇事逃逸之犯罪；此外，復查無其
    他積極證據，足資證明被告確有公訴意旨所指上開犯行。本
    件既不能證明被告犯罪，依法自應為被告無罪之諭知。
據上論斷，應依刑事訴訟法第301條第1項，判決如主文。
本案經檢察官陳清茂到庭執行職務
中    華    民    國    97    年    6     月    5     日
                  刑事第十一庭  審判長法  官  劉方慈
                                      法  官  江俊彥
                                      法  官  林庚棟
以上正本證明與原本無異。
如不服本判決，應於判決送達後10日內，向本院提出上訴狀；上
訴書狀應敘述具體理由，未敘述上訴理由者，應於上訴期間屆滿
後20日內補提上訴理由書於本院。
                                      書記官  殷玉芬
中    華    民    國    97    年    6     月    9     日


司法院資訊處製作；財團法人民間司法改革基金會備份。
